【裁判字號】    98,交聲,1512
【裁判日期】    980828
【裁判案由】    聲明異議
【裁判全文】
臺灣臺中地方法院交通事件裁定        98年度交聲字第1512號
原處分機關  交通部公路總局臺中區監理所
受處分人即
異  議  人  甲○○
上列受處分人因違反道路交通管理處罰條例案件，對於交通部公
路總局臺中區監理所民國98年4月10日所為之裁決（中監違字第
裁60-ZIQ008618號裁決書）聲明異議，本院裁定如下：
    主    文
原處分撤銷。
    理    由
一、原處分機關即交通部公路總局臺中區監理所（下稱原處分機
    關）略以：異議人即受處分人甲○○所有之1963-FY號自用
    小客貨車於民國97年10月2日15時44分許，在國道頭城收費
    站北（第二車道）因「汽車行駛於應繳費之公路不依規定繳
    費（未申裝戶行駛電子收費車道）」之違規，經通知補繳，
    繳費期限為97年11月25日，而逾期未繳，為內政部警政署國
    道公路警察局第九警察隊員警於97年11月27日以公警局交字
    第ZIQ008618號舉發違反道路交通管理事件通知單逕行舉發
    。異議人於期限內提出申訴，舉發單位於98年3月24日以高
    頭稽字第0980000644號函覆略以：「經查本件通行費補繳通
    知單，掛號投遞地址為甲○○-臺中縣大里市○里里○里街7
    巷16弄30號，掛號件號碼00000000000000於97年11月6日寄
    存大新郵局（處理局-大里郵局），基於本件ETC通行費之欠
    繳通知，已完成送達程序，臺端未能於期限內補繳，本局依
    法舉發」，異議人不服提出再申訴，舉發單位又於98年4月7
    日以高泰稽字第0980000777號函覆略以：「本件已於98年3
    月24日高頭稽字第0980000644號發文函覆甲○○小姐」，異
    議人仍不服，本所遂於98年4月10日以中監違字第裁60-ZIQ0
    08618號裁決書裁處低額罰鍰新臺幣（下同）3,000元整，逾
    期則依裁決書處罰主文規定裁處等語。
二、聲明異議意旨略以：異議人因全家長期在大陸工作，家中信
    件由家父不定期前往處理，在收到公警局交字第ZIQ008618
    號舉發單並於98年3月11日辦理陳述，而收到高頭稽字第098
    0000644號函覆方知有掛號信件寄存大新郵局，隨即前往領
    取，惟因已超過繳費日期而無法繳納，延遲繳納原因並非故
    意，應是郵局未盡送達催領責任，在97年10月2日到98年3月
    25日並未有郵局催領通知，爰依法聲明異議云云。
三、按汽車行駛於應繳費之公路、橋樑、隧道或輪渡，不依規定
    繳費者，處汽車所有人或駕駛人新臺幣3000元以上6000元以
    下罰鍰，並追繳欠費；汽車通行於應繳通行費之公路，經收
    費站不依規定繳費者，徵收機關應向其追繳通行費及加收追
    繳作業費用；有第1項違規行為者，另由公路主管機關依道
    路交通管理處罰條例第27條規定處罰之，道路交通管理處罰
    條例第27條第1項、公路通行費徵收管理辦法第15條第1項、
    第3項分別定有明文。另按車輛不依規定繳納通行費，營運
    單位之自動收費系統應將該用路人車輛之車種、牌照號碼、
    通行時間、地點、行駛方向等予以記錄並照相或錄影存記。
    營運單位應依本局查明之車籍資料，製發「補繳通行費及作
    業處理費通知單」，追繳通行費並加收作業處理費用。用路
    人應依「補繳通行費及作業處理費通知單」所列金額及繳費
    期限完成補繳，逾補繳期限截止日未繳納者，依法舉發。再
    按送達應向受送達人之住居所、事務所或營業所為之；不能
    送達住所或以補充送達、留置送達之方式為之者，得將文書
    寄存送達地之地方自治或警察機關，並作送達通知書兩份，
    一份黏貼於應受送達人住居所、事務所、營業所或其就業處
    所門首，另一份交由鄰居轉交或置於該送達處所信箱或其他
    適當位置，以為送達；前項情形，由郵政機關為送達者，得
    將文書寄存於送達地之郵政機關，行政程序法第72條第1項
    、第74條第1項、第2項亦有明文。
四、經查：
  (一)本件異議人即受處分人甲○○所有之車牌號碼1963-FY號自
    用小客貨車，於民國97年10月2日15時44分許，行經國道頭
    城收費站北（第二車道）因「汽車行駛於應繳費之公路不依
    規定繳費（未申裝戶行駛電子收費車道）」之違規行為，原
    舉發機關以有上開違規之事實製單舉發等情形，有舉發單影
    本一份在卷可憑，此亦為異議人所不否認，是異議人有上開
    違規事實，堪以認定，合先敘明。
  (二)本院依卷內相關文件資料並查詢受處分人之戶籍登記資料，
    雖可徵上開「補繳通行費及作業處理費通知單」，確係經營
    運單位即遠通電收股份有限公司（下稱遠通公司）依受處分
    人違規當時之戶籍地址即「臺中縣大里市○里街7巷16弄30
    號」寄送無誤。惟遠通公司將上開「補繳通行費及作業處理
    費通知單」委由郵政機關，以掛號方式郵寄送達至受處分人
    之前揭戶籍地址，因未獲會晤受處分人本人，亦無受領文書
    之同居人、受雇人或應受送達處所之接收郵件人員，遂於97
    年11月6日經送達郵局之郵務士將該通知單寄存在送達地之
    臺中縣大里大新街郵局一節，雖有遠通電信公司寄件信封上
    之戳文及國內各類掛號郵件投遞日期證明單在卷可按，然本
    院遍查全部案卷資料，均查無「高速公路局委託遠通電收公
    司辦理電子收費業務送達證書」在卷，用以證明郵務士於辦
    理寄存送達時，確有符合法律規定之情形，而卷內亦查無其
    它證據足資證明郵務士於辦理上開寄存送達作業時，是否確
    實依法「製作送達通知書二份，一份粘貼於應受送達人住居
    所門首，另一份置於受送達處所信箱或適當位置以為送達」
    等情，是縱令遠通公司寄件信封上蓋印有「寄存送達」、「
    97年11月13日已催領」等制式戳文，然上開戳文既無郵務士
    職章或簽名以名其責任，足供本院進而調查，僅憑該等戳文
    內容，尚難以率爾推論郵務士確有依法辦理「製作送達通知
    書二份，一份粘貼於應受送達人住居所門首，另一份置於受
    送達處所信箱或適當位置以為送達」之寄存送達程序，本院
    認為本件「補繳通行費及作業處理費通知單」，難認已於繳
    款期限97年11月25日以前生合法送達於受處分人之效力，縱
    令受處分人嗣於98年3月24日收受交通部臺灣區○道○○○
    路局頭成收費站高頭稽字第0980000644號函後，得悉上開「
    補繳通行費及作業處理費通知單」寄存於大新郵局，而於98
    年3月25日前往領取（詳前述國內各類掛號郵件投遞日期證
    明單），然受處分人顯已無法依所載97年11月25日繳款期限
    逕為繳款。基上所述，原處分機關既未能提出足供認定本件
    已符合寄存送達法律程序之證據，卻漏未詳查及此，逕行認
    定受處分人逾越應繳款期限，而逕予裁決罰鍰3,000元，於
    法難認有合。
五、綜上所述，本件原處分應予撤銷，並發回原處分機關，由營
    運單位即遠通公司重新依法送達「補繳通行費及作業處理費
    通知單」，並給予受處分人合理之繳款期限及應到案期限後
    ，始能認定受處分人有無逾越指定期間未依規定繳款之情事
    ，再依法定程序處理，以資適法。
六、據上論斷，依道路交通管理處罰條例第87條第2項，道路交
    通案件處理辦法第19條，裁定如主文。
中    華    民    國    98    年    8     月    28    日
                      交通法庭  法  官  廖慧如
以上正本證明與原本無異。
如不服本裁定，應於收受送達後5日內向本院提出抗告狀。（應
附繕本）
                                書記官  張宏清
中    華    民    國    98    年    8     月    28    日


司法院資訊處製作；財團法人民間司法改革基金會備份。
